【裁判字號】    95,交聲,82
【裁判日期】    950210
【裁判案由】    聲明異議
【裁判全文】
臺灣高雄地方法院交通事件裁定          95年度交聲字第82號
原處分機關  交通部公路總局高雄區監理所
異  議  人
即受處分人  甲○○
上列受處分人因違反道路交通管理處罰條例案件，對於高雄市交
通管理事件裁決所95年1月19日所為之處分（原處分：高監營字
第裁80-B00000000號），聲明異議，本院裁定如下：
    主  文
原處分撤銷。
李家燕汽車駕駛人，行經有燈光號誌管制之交岔路口闖紅燈，處
罰鍰新台幣壹仟捌佰元。
    理  由
一、異議意旨略以：駕駛人李佳靜（為異議人之胞妹），於民國
    94 年9月2日18時1分駕駛車牌號碼VXK-515輕型機車，行駛
    於中正高速西路口，因闖紅燈為警查獲，惟異議人因收到裁
    決書時深覺疑義，故於95年1月2日至監理所申訴，嗣於同年
    1月16日收到警察局交通警察大隊函告知有違規通知單在五
    甲郵局，當天領取罰單後立即至監理所準備繳款，然卻遭監
    理所認掛號信件寄存郵局多時而過期未繳，並據此加重罰鍰
    等語。
二、按道路交通管理處罰條例第53條規定：汽車駕駛人，行經有
    燈光號誌管制之交岔路口闖紅燈者，處新臺幣（下同）1800
    元以上5400元以下罰鍰。又關於交通違規通知單之送達，得
    由行政機關自行或交由郵政機關送達；於無法依行政程序法
    第72條及第73條為送達時，得將文書寄存送達地之地方自治
    或警察機關，並作送達通知書兩份，一份黏貼於應受送達人
    住居所、事務所、營業所或其就業處所門首，另一份交由鄰
    居轉交或置於該送達處所信箱或其他適當位置，以為送達，
    俾應受送達人知悉寄存之事實，前往領取，二者缺一均不能
    謂為合法之送達。由郵政機關為送達者，並得將文書寄存於
    送達地之郵政機關，行政程序法第74條第1項、第2項定有明
    文及最高法院著有61年台抗字第481號判例可資參照。次按
    本條例所定罰鍰之處罰，行為人接獲違反道路交通管理事件
    通知單後，於15日內得不經裁決，逕依第92條第3項之罰鍰
    基準規定，向指定之處所繳納結案；不服舉發事實者，應於
    15日內，向處罰機關陳述意見；其不依通知所定期限前往指
    定處所聽候裁決，且未依規定期限繳納罰鍰結案或向處罰機
    關陳述意見者，處罰機關得逕行裁決之。違反道路交通管理
    事件行為人，未依規定自動繳納罰鍰，或未依規定到案聽候
    裁決，處罰機關應於舉發違反道路交通管理事件通知單送達
    2個月內依基準表逕行裁決之，道路交通管理處罰條例第9條
    第1項、違反道路交通管理事件統一裁罰基準及處理細則第
    44條第1項均定有明文。
三、(一)經查受處分人經舉發違反道路交通管理事件之高市警交字
    第B00000000號舉發違反道路交通管理事件通知單，舉發單
    位先於94年10月7日12時47分以掛號郵寄送達於高雄縣鳳山
    市○○路16-1號，有高雄市政府警察局交通警察大隊送達證
    書1紙在卷可憑，然受處分人甲○○住所自89年6月12日遷入
    高雄縣鳳山市○○○路81巷95號後即未變更，有戶籍謄本1
    紙在卷可稽，是原通知單並未向受處分人戶籍地為送達，送
    達是否合法，已非無疑，又遍查全卷亦無業已踐行製作送達
    通知書黏貼於受處分人住居所門首程序之記載，依前揭判例
    之意旨，自難謂該交通管理事件通知單已於94年10月7日12
    時47分合法送達受處分人。
    (二)待受處分人接獲高雄市政府警察局交通警察大隊去函告知
    B00000000號違規通知單尚寄存於五甲郵局後，隨即於95年1
    月16日至鳳山市五甲郵局領取通知單一情，有高雄市政府警
    察局交通警察大隊高市警交三字第0950000464號函及本件交
    通管理事件通知書領取證明各1紙附卷可考，足徵受處分人
    確係遲至於95年1月16日始收受該交通管理事件通知單，則
    本件舉發違反道路交通管理事件通知單亦於是日起發生合法
    送達之效力，依首揭道路交通管理處罰條例第9條第1項之規
    定，應給予受處分人15日向指定處所繳納罰鍰或向處罰機關
    申明不服之期間。承此，高雄區監理所於95年1月19日即以
    受處分人不依規定繳款結案，依道路交通管理處罰條例第53
    條第1項、第63條第1項規定，裁決處罰4500元並記違規點數
    共3點，自有未恰。
四、綜上論述，本件高雄市交通事件裁決所95年1月19日高監營
    字第裁80-B00000000號違反道路交通事件裁決書所為之處分
    ，未給予受處分人甲○○15日向指定處所繳納罰鍰之期間，
    即以受處分人不依規定繳款結案，遽為罰鍰4500元並記違規
    點數共3點之裁決，本院自應予以撤銷。然受處分人既對於
    94年9月2日18時1分在中正高速西路口行經有燈光號誌管制
    之交岔路口闖紅燈之行為供認在卷，並有高雄市政府警察局
    舉發違反道路交通管理事件通知單1紙附卷可參，受處分人
    駕駛輕型機車有前揭違規行為，堪予認定。本院審酌異議人
    違規之情節、對大眾行車安全所構成危害之輕重等情狀，量
    處如主文二所示之罰鍰。
五、依道路交通案件處理辦法第20條前段，道路交通管理處罰條
    例第53條，裁定如主文。
中    華    民    國    95    年    2     月    10    日
                    交通法庭   法  官  陳銘珠
中    華    民    國    95    年    2     月    10    日
                               書記官  周祺雯
如不服本裁定，應於送達後5日內，向本院提出抗告狀。


司法院資訊處製作；財團法人民間司法改革基金會備份。
